【裁判字號】    95,簡上,511
【裁判日期】    950630
【裁判案由】    竊盜
【裁判全文】
臺灣高雄地方法院刑事判決             95年度簡上字第511號
上  訴  人
即  被  告  丙○○
上列上訴人即被告因竊盜案件，不服本院鳳山簡易庭中華民國95
年2 月27日95年度簡字第1077號刑事簡易判決（聲請簡易判決處
刑案號：臺灣高雄地方法院檢察署95年度撤緩偵字第40號），提
起上訴，本院管轄第二審之合議庭，判決如下：
    主  文
上訴駁回。
    犯罪事實及理由
一、本案經本院審理結果，認第一審簡易判決認事用法及量刑均
    無不當，應予維持，並引用第一審簡易判決記載之犯罪事實
    、證據及理由（如附件）。
二、上訴人即被告（下稱被告）丙○○上訴意旨略以：伊只是在
    地上撿起系爭2 面車牌，並懸掛於自己所有之車子上，該車
    子也沒有用來行駛，伊沒有竊取系爭車牌，請求為無罪之諭
    知云云。
三、訊據被告固坦承曾於檢察官聲請簡易判決處刑書所載時、地
    ，拾取甲○○○所有之VN-5558 號車牌2 面，並將之懸掛於
    自己所有原車牌號碼VC-0676 號之自用小客車上等情，惟矢
    口否認有何竊盜之犯行，並以上開情詞置辯。
四、經查：
  (一)被告於民國93年7 月1 日14時30分許，在高雄縣路竹鄉○○
    路1241巷9 號前空地，以徒手竊取被害人甲○○○所有BMW
    廠牌車牌號碼VN-5558 號自用小客車之2 面車牌，得手後並
    將之懸掛於被告所有克萊斯勒廠牌原車牌號碼VC-0676 號之
    自用小客車上等情，業據被告於警詢、檢察官偵查中及本院
    審理時供陳不諱，核與證人即查獲員警乙○○、證人即被害
    人甲○○○之證述相符，並有車輛竊盜、車牌失竊資料個別
    查詢報表、高雄縣警察局車輛失竊、車牌遺失（尋獲）證明
    單、贓物認領保管收據附卷可稽，本案事證明確，被告犯行
    堪以認定。
  (二)被告雖以上開情詞置辯，然質之證人甲○○○於本院審理時
    具結證稱：「（問：失竊的VN-5558 車牌是否一直懸掛在車
    輛上？）是的。（問：你們是否常去看該車輛？）每天都可
    以看到，一天至少可以看到二次。（問：何時發現車牌不見
    了？）我忘記了，後來我有去報案，因為車子還有在繳牌照
    稅。（問：車子停放位置距你們住處多遠？）離我們住處不
    會很遠。（問：你是否知道你的車子的情形？）我只是在乎
    該車牌被人偷走拿去作案會很麻煩。（問：你怕該車牌被人
    偷走拿去作案，為何不將該車牌先拔下來？）我認為車子放
    在那裡，不會有問題，沒有特別想到要將車牌拔下來。（問
    ：車牌你還要用？）。我還要，我也有去繳納牌照稅。」等
    語。顯見，證人甲○○○所有之上開車輛，固已損壞並停放
    於上開空地，然對於系爭2 面車牌，並未因此失其監督及管
    領力，且仍按時繳納牌照稅，足認證人甲○○○主觀上尚無
    棄置系爭2 面車牌之意。
  (三)按汽車牌照包括號牌、行車執照及拖車使用證，為行車之許
    可憑證，由汽車所有人向公路監理機關申請登記，經清繳其
    所有違反公路法與道路交通管理處罰條例規定之罰鍰及未繳
    納之汽車燃料使用費並檢驗合格後發給之；汽車報廢，應填
    具異動登記書，向公路監理機關辦理報廢登記，並同時將牌
    照繳還；汽車牌照不需使用時，得向公路監理機關申請繳銷
    ；汽車號牌之一面或二面如遺失或損壞時，汽車所有人應向
    公路監理機關，重新申領牌照。但汽車號牌遺失者，應檢附
    警察機關車牌遺失證明單，道路交通安全規則第8 條前段、
    第30條第1 項、第32條第2 項、第13條第1 項分別定有明文
    。次按，刑法上竊盜罪之成立要件，1.須以意圖為自己或第
    三人不法之所有；2.須以竊取他人所持有之物；3.並移轉於
    自己實力支配之下，最高法院23年上字第1892號、19年上字
    第1673號、18年上字第177 號判例著有明文可資參考。查本
    件被告自承其於汽車公司工作30餘年，並曾購買過新車，請
    領過汽車牌照，自己車子的車牌已被吊扣等情（見本院95年
    6 月5 日準備程序筆錄第2 頁），是被告對於汽車牌照乃汽
    車得以合法行駛於道路之憑證，在汽車車牌未依法繳銷、繳
    還之前，汽車必依附於汽車牌照始得產生其應有之財產價值
    ，自是知之甚稔，否則何須將系爭車牌懸掛於已遭吊扣汽車
    牌照之車輛上？而汽車牌照既經汽車所有人向公路監理機關
    領回使用，即處於汽車所有人之監督管理之下，倘未經汽車
    所有人予以繳銷、繳還，任何人自不得排除汽車所有人之使
    用，自不待言；參以被告業將他人之物，移轉於自己實力支
    配之下，排除原所有人之監督管理，豈能謂無據為己有之意
    ？揆諸首揭法律條文及判例意旨，被告所為自已該當刑法第
    320 條第1 項之竊盜罪，被告所辯實委無足採。
五、原審以被告罪證明確，依刑法第320 條第1 項、第41條第1
    項，罰金罰鍰提高標準條例第1 條前段、第2 條之規定，判
    處拘役20日，如易科罰金，以銀元300 元折算1 日，其認事
    用法均無不當，量刑亦稱妥適。其上訴指摘原判決不當，為
    無理由，應予駁回。
中    華    民    國    95    年    6     月    30    日
                  刑事第十一庭  審判長法  官  何秀燕
                                      法  官  林揚奇
                                      法  官  戰諭威
以上正本證明與原本無異。
本件不得上訴。
中    華    民    國    95    年    6     月    30    日
                                      書記官  林佳蓉
附錄本案論罪科刑法條：
中華民國刑法第320條：
意圖為自己或第三人不法之所有，而竊取他人之動產者，為竊盜
罪，處5 年以下有期徒刑、拘役或500 元以下罰金。
意圖為自己或第三人不法之利益，而竊佔他人之不動產者，依前
項之規定處斷。
前二項之未遂犯罰之。


司法院資訊處製作；財團法人民間司法改革基金會備份。
